【裁判字號】    91,上更(一),358
【裁判日期】    920417
【裁判案由】    違反藥事法
【裁判全文】
臺灣高等法院高雄分院刑事判決                九十一年度上更(一)字第三五八號
    上  訴  人
    即  被  告  甲○○
右上訴人因違反藥事法案件，不服臺灣高雄地方法院八十八年度訴緝字第一四三號中
華民國八十九年四月二十八日第一審判決（起訴案號：臺灣高雄地方法院檢察署八十
七年度偵字第二四０五一號），提起上訴，判決後，經最高法院發回更審，本院判決
如左：
      主  文
原判決撤銷。
甲○○連續明知為禁藥而販賣，處有期徒刑陸月，如易科罰金以佰元折算壹日。扣
案威而鋼拾肆顆、ＦＭ２伍拾顆、ＬＯＲＡＺＥＰＡＭ拾顆、塑膠夾鏈袋拾玖
個、顧客聯絡簿壹本、販售藥物廣告單壹拾張均沒收。
      事  實
一、甲○○於民國（下同）八十七年九月間在報刊上發現有人刊登販「威而鋼」等物
    品，遂以報刊上所載電話與該刊登廣告之不詳姓名成年男子取得聯繫後，在高雄
    市○○路與三多路口，向該不詳姓名之成年男子以附表所示價格購入藍色藥丸「
    威而鋼」二十五顆、白色圓形藥錠「ＦＭ２」一百顆、黃色圓形藥錠「ＬＯＲＡ
    ＺＥＰＡＭ」三十四顆，甲○○明知該不詳姓名男子所取得之如附表所示「威而
    鋼」等藥品均係未經主管機關核准而擅自輸入之藥品，係屬藥事法所規範之禁藥
    ，竟亦意圖營利，並基於概括之犯意，以廣告單宣傳之方式，連續在高雄市等地
    以每顆一千五百元之代價賣出威而鋼九顆、以每顆一百五十元之代價售出ＦＭ２
    四十六顆。嗣於八十七年十月十四日二十一時三十分許，在高雄市前金區○○○
    路與市○○路口為警查獲，並扣得禁藥威而鋼十六顆、ＦＭ２五十四顆、ＬＯＲ
    ＡＺＥＰＡＭ三十四顆（送驗耗損威而鋼二顆、ＦＭ２一顆、ＬＯＲＡＺＥＰＡ
    Ｍ一顆）及甲○○所有供販賣禁藥之塑膠夾鏈袋十九個、顧客連絡簿一本、販售
    藥物廣告單十三張。
二、案經高雄市政府警察局刑警大隊報請臺灣高雄地方法院檢察署檢察官偵查起訴。
      理  由
一、訊據上訴人即被告甲○○（下稱被告）對於在右揭時地為警查獲如附表所示藥品
    之事實，固供認不諱，惟矢口否認有何違反藥事法之犯行，辯稱：扣案藥品係在
    高雄市鹽埕區龍樺西藥房所購買，警訊中坦承販賣係被警員罰半蹲始承認有販賣
    之情事云云。
二、經查：
  (一)被告於警訊中供稱：「（問：如何取得威而鋼、ＦＭ２、黃色不明藥物？）我向
    姓名不詳，年約四十歲男子所購買，我以該名男子所有行動電話及呼叫器連絡並
    約定在高雄市○○路與三多路口交貨」、「我是於今年九月中旬左右開始販售，
    知道威而鋼、ＦＭ２是非法違禁藥品，我向不特定對象散發印製廣告目錄，經選
    定產品後再打行動電話約定時間、地點後交貨」、「我從開始進貨及販售至今是
    威而鋼進貨二十五顆每顆單價一千元，賣一千五百元，已出售九顆，ＦＭ２進貨
    一百顆，每顆單價十二元，賣一百五十元，已售出四十六顆，黃色不明藥品三十
    四顆，進價每顆五元，賣一百五十元未出售」等語（見警卷第二頁）。被告於原
    審亦供稱：「有賣禁藥」、「（問：是否自八十七年九月中旬起明知威而鋼、Ｆ
    Ｍ２及ＬＯＲＡＺＥＰＡＭ係禁藥而連續多次販入再以廣告單向不特定人宣傳方
    式賣出？）是的」、「威而鋼、ＦＭ２二種都有賣出一些」、「是看報買的」、
    「廣告單做廣告用、聯絡簿登記買賣客戶姓名」、「廣告單是我印製」等語（見
    原審卷第十二頁、第二十二頁正面及背面倒數第三行起、第四十一頁倒數第二行
    ）。於檢察官偵查中供稱：販賣藥物之廣告單是我所有等語（見八十七年度偵字
    第二四０五一號卷第十頁背面）。此外，復有查獲時扣案如附表所示之藥品，及
    被告所有供販賣禁藥之塑膠夾鏈袋十九個、顧客連絡簿一本、販售藥物廣告單十
    三張可資佐證。足徵被告確有販賣附表所示威而鋼等藥品無訛。
  (二)被告自警訊迄於原審法院調查時分別供稱：扣案物品係向該不詳姓名者、是看報
    買的等語，再者，被告於本院前審辯稱：那三種藥我都是在龍樺西藥房買的（見
    本院八十九年度上訴字第九二七號卷第二十二頁），惟其於本院調查時又辯稱：
    只有ＬＯＲＡＺＥＰＡＭ係向龍樺西藥所購買云云，前後所辯不一，非無可疑。
    何況證人即龍樺西藥房執業之李裕昌於本院調查時雖證稱：西藥房在八十八年以
    前曾賣過ＬＯＲＡＺＥＰＡＭ等語，亦不能證明被告為警查扣得ＬＯＲＡＺＥＰ
    ＡＭ之藥品係在出自龍樺西藥房，且證人李裕昌亦否認被告事後於本院調查時所
    提出經送鑑定結果係ＬＯＲＡＺＥＰＡＭ藥品之黃色錠藥丸係龍樺西藥房所賣出
    （見本院上更(一)字第三五八號卷第三十九頁、四十六頁），是被告所辯ＬＯＲＡ
    ＺＥＰＡＭ黃色藥錠係向龍樺西藥房所購得云云，應無可採。
  (三)按未經核准擅自輸入之藥品為禁藥，藥事法第二十二條第二款定有明文。扣案附
    表所示物品經送行政院衛生署藥物食品檢驗局檢驗結果，確係「威而剛」、「Ｆ
    Ｍ２」及「Ｌ０ＲＡＺＥＰＡＭ」等藥物，有該局八十七年十一月十三日藥檢壹
    字第八七二０二三六號檢驗成績書一紙在卷可稽（見八十七年度偵字第二四０五
    一號卷第十五、十六頁）。「威而剛」係遲至八十八年一月卅日始獲准在台灣上
    市，亦有高雄市政府衛生局八十八年十一月五日八八高市衛四字第四一五０五號
    函在卷可憑（見原審卷三十二頁背面），被告販賣「威而剛」係在行政院衛生署
    核准在台上市之前，且當時威而鋼尚未核准輸入來台，是在被告行為時，「威而
    鋼」藥丸仍屬禁藥無訛。「ＦＭ２」藥品雖於八十七年以前曾核准輸入許可證十
    五張，「ＬＯＲＡＺＥＰＡＭ」藥品於八十七年以前亦曾核准輸入許可證共卅張
    ，然上開輸入許可證均由藥商正式申請進口，且上開藥品限由醫生使用，如未經
    核准擅自輸入者，應認係屬藥事法第二十二條第二款之禁藥，此亦有行政院衛生
    署八十九年三月廿七日衛署藥字第八九０一六六三九號函在卷可稽（見原審卷第
    五十二頁）。被告對所持「ＦＭ２」、「ＬＯＲＡＺＥＰＡＭ」均無法證明取得
    來源係屬經行政院衛生署核准許可輸入之合法廠商，依前揭衛生署之函示，自屬
    非經核准擅自輸入之禁藥。
  (四)證人即警員溫禮和於本院調查時證稱：我當時在執行勤務時發現被告行跡可疑，
    攔他下來檢查，在偵訊時是叫他坐在椅子上，沒有強迫被告簽名等語（見本院上
    更(一)字第三五八號卷第二十一頁），是被告辯稱係因警員罰半蹲始承認販賣云云
    ，應係飾卸之詞，不足採信。
    綜上所述，被告所辯均無可採，其販賣禁藥之犯行已堪認定。
三、核被告於行為時所為，係犯藥事法第八十三條第一項之販賣禁藥罪。又被告行後
    ，ＦＭ２業經行政院衛生署於八十八年四月二十八日公告列入第三級毒品管理，
    販賣ＦＭ２者，依毒品危害防制條例第四條第三項之規定，應處五年以上有期徒
    刑，得併罰新台幣五百萬元以下罰金，而藥事法第八十三條第一項明知為禁藥而
    販賣者，處五年以下有期徒刑，得併科新台幣十萬元以下罰金，經比較結果，自
    以行為時之藥事法對被告較為有利，依刑法第二條第一項但書之規定，自應依藥
    事法第八十三條第一項之規定對被告論罪科刑。被告先後多次販賣禁藥之犯行，
    時間緊接，構成要件相同，顯係基於概括之犯意反覆為之，應依連續犯之規定論
    以一罪。
四、原審據以論罪科刑，固非無見，惟(一)原判決未及比較新舊法，尚有未洽；(二)扣案
    之禁藥係被告供販賣禁藥所用之物，原判決認係犯罪所得之物，於法不合。被告
    上訴意旨否認犯行，指摘原判決不當，固無理由，惟原判決既有上開瑕疵，自應
    由本院將原判決撤銷改判。爰審酌被告犯罪之動機在圖利，犯後雖否認犯行，惟
    態度尚稱良好，販賣之數量不多，對社會所生之危害，威而鋼事後已經核准上市
    等一切情狀，量處有期徒刑六月。又刑法第四十一條易科罰金之要件，業經立法
    院於九十年一月四日修正，於九十年一月十日經總統公布施行，並於同年月十二
    日生效，依修正後刑法第四十一條第一項規定：「犯最重本刑為五年以下有期徒
    刑之刑之罪，而受六個月以下有期徒刑或拘役之宣告，因身體、教育、職業、家
    庭之關係或其他正當事由，執行顯有困難者，得以一元以上三元以下折算一日，
    易科罰金。但確因不執行所宣告之刑，難收矯正之效，或難以維持法秩序者，不
    在此限。」，被告所犯藥事法第八十三條第一項之販賣禁藥罪，係五年以下有期
    徒刑之罪，且經本院科處有期徒刑六月，依修正前刑法第四十一條之規定，係不
    得諭知易科罰金，惟依修正後之規定，則得為易科罰金之諭知，比較新舊法之結
    果，自以新法對被告較為有利，爰依依刑法第二條第一項前段、修正後刑法第四
    十一條第一項之規定，諭知如易科罰金之折算標準。扣案之威而鋼十四顆、ＦＭ
    ２五十三顆、ＬＯＲＡＺＥＰＡＭ三十三顆、塑膠夾鏈袋十九個、販售聯絡簿一
    本均係被告所有，此經被告自承在卷，且係供犯罪所用之物，爰依刑法第三十八
    條第一項第二款宣告沒收。至送鑑定時已耗損之威而鋼二顆、ＦＭ２、ＬＯＲＡ
    ＺＥＰＡＭ各一顆既已因鑑定而滅失，自無庸再宣告沒收，附此敘明。
據上論結，應依刑事訴訟法第三百六十九條第一項前段、第三百六十四條、第二百九
十九條第一項前段，藥事法第八十三條第一項，刑法第十一條、第二條第一項、第五
十六條、第四十一條第一項、第三十八條第一項第二款，罰金罰鍰提高標準條例第二
條，判決如主文。
本案經檢察官郭振昌到庭執行職務。
中    華    民    國     九十二     年       四       月      十七      日
                              臺灣高等法院高雄分院刑事第四庭
                                  審判長法官  蕭權閔
                                        法官  陳啟造
                                        法官  李嘉興
右正本證明與原本無異。
如不服本判決應於收受本判決後十日內向本院提出上訴書狀，其未述上訴理由者，
並得於提起上訴後十日內向本院補提理由書狀（均須按他造當事人之人數附繕本)「
切勿逕送上級法院」。
                                      書記官  劉博文
中    華    民    國     九十二     年       四       月      二十一    日
附錄：本判決論罪科刑法條：
藥事法第八十三條第一項
明知為偽藥或禁藥，而販賣、供應、調劑、運送、寄藏、牙保、轉讓或意圖販賣而陳
列者，處五年以下有期徒刑，得併科新臺幣十萬元以下罰金。
附表
┌───┬──────────┬─────┬──────┬───────┐
│編號  │ 藥品名稱           │販入數量  │賣入價格（新│售出價格      │
├───┼──────────┼─────┼──────┼───────┤
│一    │ 威而鋼             │二十五顆  │一千元      │一千五百元    │
├───┼──────────┼─────┼──────┼───────┤
│二    │ ＦＭ２             │一百顆    │十二元      │一百五十元    │
├───┼──────────┼─────┼──────┼───────┤
│三    │ＬＯＲＡＺＰＡＭ    │三十四顆  │五元        │              │
└───┴──────────┴─────┴──────┴───────┘
                                                                        Ｑ


司法院資訊處製作；財團法人民間司法改革基金會備份。
